【裁判字號】    89,停,13
【裁判日期】    891130
【裁判案由】    聲請停止執行
【裁判全文】
高雄高等行政法院裁定      八十九年度停字第一三號
    聲  請  人  甲○○
    相  對  人  台南市政府
    代  表  人  乙○○
    代  理  人  謝滿足
右當事人間因入營通知事件，聲請人聲請停止原處分之執行，本院裁定如左：
    主  文
聲請駁回。
聲請程序費用由聲請人負擔。
    理  由
一、按原行政處分之合法性顯有疑義者，或原行政處分之執行將發生難以回復之損害
    ，且有急迫情事，並非為維護重大公共利益所必要者，依訴願法第九十三條第二
    項、第三項，行政法院固亦得依聲請停止執行，惟如聲請人尚未對原處分表明不
    服提起訴願者，自難認其對原處分已有爭議，所為停止原處分執行之聲請，應無
    保護之必要。
二、本件聲請意旨略謂：(一)伊接到相對人八十九年十月一日南市民徵字第四一九七六
    號台南市八十九年第J50-2-6期考選預備軍（士）官入營通知書，通知聲請人於
    八十九年十月十六日應至台中成功嶺基地報到入營，惟聲請人前因申請八十九年
    度國防工業儲訓預官未錄取事件，已向國防部提起訴願，為避免權益受損，除已
    向台北高等行政法院聲請獲准保留預備軍官資格之假處分（該院八十九年度權字
    第一一號）外，並就上開入營通知行政處分聲請鈞院裁定停止執行。(二)行政機關
    所為之行政處分，如有爭訟之必要，採不停止執行原則，則將對人民發生難以回
    復之損害，或有急迫之情事者，自應授權行政法院，依職權或依聲請，依比例原
    則及合義務考量，衡量公益及私益，暫停行政處分之執行力，揆諸行政訴訟法第
    一百一十六條第二項規定：「行政訴訟繫屬中，行政法院認為原處分或決定之執
    行，將發生難以回復之損害，且有急迫情事者，得依職權或依聲請裁定停止執行
    。但於公益有重大影響，或原告之訴在法律上顯無理由者，不得為之。」即明斯
    旨。惟，行政訴訟之撤銷及課以義務之訴，採訴願先行主義，如在行政處分作成
    後，行政訴訟繫屬前，需經相當漫長之一段時間，在此期間，原處分機關可隨時
    執行原處分，致人民權益之保障呈現漏洞，按司法院釋字第三五三號解釋，雖謂
    人民向行政法院請求停止原處分之執行，需已依法提請行政訴訟，在訴訟繫屬中
    始得為之，惟解釋理由書中提及，為謀公共利益與個人利益之調和，而受處分人
    或利害關係人又能釋明其一經執行將有不能回復之重大損害，應否許其提起行政
    訴訟前，聲請行政法院就其所爭執之法律關係定暫時狀態，應於行政訴訟制度改
    進時，一併循立法途徑解決之。新修正行政訴訟法配合司法院釋字第三五三號解
    釋，增訂第一百一十六條第三項：「於行政訴訟起訴前，如原處分或決定之執行
    將發生難以回復之重大損害，且有急迫之情事者，行政法院亦得依受處分人或訴
    願人之聲請，裁定停止執行。但於公益有重大影響者，不在此限。」，聲請人頃
    接獲本件徵兵處分，惟因對訓儲預官未錄取事件己提起行政爭訟，尚未確定，故
    聲請人對本件南市民徵字第四一九七六號徵兵處分，聲請停止執行，係符合行政
    訴訟法第一百一十六條第三項規定之要件，即：１、原處分之執行將發生難以回
    復之損害：按，兵役法第九條及大專預備軍官選訓服役實施辦法第十四條分別規
    定，預備軍官受一年以內之預備軍官基礎教育，其服役期間連同大專集訓及預備
    軍官教育時間合計為二年，期滿予以退伍。國防役之預備軍官，按研究所畢業役
    男志願服務國防工業訓儲為預備軍（士）官實施規定第八及第九點規定，國防役
    預備軍（士）官教育期間，為現役軍人之身分；到服務單位任職日起服務四年，
    期間無論在國軍、研究單位，均無現役軍人身分。按國防部之解釋，國防役預備
    軍（士）官教育訓練為三個月。準此，預備軍官與國防役預備軍官之服役期間之
    服役內容不同，教育訓練亦不相同，從而，聲請人如依台南市八十九年第J50-2-
    6期考選預備軍（士）官入營通知書（南市民徵字第四一九七六號）入營服預備
    軍官役，將來倘經審認應服國防役預備軍官時，除無法將預備軍官役之役期折抵
    國防役之役期外，亦可能發生聲請人實際服役期間超逾法定服役期間之重大損害
    。２、有急迫之情事：又依，大專預備軍官選訓服役實施辦法第十七條後段規定
    ：「如經複選錄取無故逾規定入營日期未報到或超過預備軍官資格保留年限（同
    辦法第十一條）或預備軍官教育成績不合格者，應由所屬直轄市、縣（市）政府
    ，依法徵服其應服之兵役」，旨對於無故不按規定入營服預備軍官之役男，由役
    男戶籍所在之直轄市、縣（市）政府，轉呈國防部，將役男之預備軍官資格撤銷
    ，改服一般兵役。聲請人頃與國防部對於國防役預備軍官聲請遭否准案提起行政
    救濟，若聲請人按規定時間入營服預備軍官役，聲請人日後所可能遭受無法彌補
    之損害己如前述，又恐未按規定時間入營服預備軍官役，遭撤銷預備軍官之資格
    ，使聲請人面臨無法抉擇之困難處境，故聲請人向鈞院請求停止執行南市民徵字
    第四一九七六號徵兵處分，情況實屬急迫。３、對公益不致有重大影響：公益原
    則乃係現代國家為維持社會和平之秩序，保障個人尊嚴、財產、自由及權利，提
    供文化發展促進社會層昇之基石，於法治國家，忠實執行憲法及法律，乃實現公
    益主要之手段，然公益與私益並非對立，保障公益亦屬維護私益之重要手段；人
    民有依法服兵役之義務，為憲法第二十條所明定，惟人民如何履行服兵役之義務
    ，憲法本身並未明文規定，有關人民服兵役之重要事項，應由立法機關斟酌國家
    安全、社會發展之需要，以法律定之（司法院大法官會議第四九０號解釋文參照
    ），因此役男只要具備一定資格，除服一般兵役外，社會役、預備軍官役及國防
    役預備軍官，均為服兵役之內容，聲請人具備國防役預備軍官之資格，詎料，國
    防部片面使聲請人喪失國防役預備軍官之資格，現正訴訟中，惟聲請人請求鈞院
    核准停止執行，非聲請人逃避國民應盡之義務；俟前開訴訟判決確定後，聲請人
    仍將服役。復次，國軍軍官員額過剩，效率不彰，且戰略改採守勢情形下，國軍
    實施「精實專案」，裁減過剩員額，以達精兵之政策，準此，聲請人為國立政治
    大學經濟系博士，專長統計學及類神經網路，以己所學，當對國家盡棉薄之力。
    於憲法保障人民基本權利不受侵害及實踐基本權利價值，助長人民權益層昇之基
    礎體系，聲請人具備服國防役之資格，亦不容忽視！(三)聲請人之聲請既有如上述
    情形，請准裁定本件南市民徵字第四一九七六號徵兵處分，停止執行等語。惟查
    聲請人並未對本件徵兵原處分提起訴願，業據其於本院準備程序中陳明，且其預
    備軍官資格，依其所述，既經台北高等行政法院裁定准予假處分而獲保留，亦無
    何急迫理由，依上開說明，本件聲請為無理由，應予駁回。
三、依行政訴訟法第一百零四條、民事訴訟法第九十五條、第七十八條，裁定如主文
    。
中    華    民    國    八十九      年      十一  月        三十        日
                   高 雄 高 等 行 政 法 院 第 二 庭
                               審 判 長    法  官      高  秀  真
                                           法  官      邱  政  強
                                           法  官      江  幸  垠
右為正本係照原本作成。
如不服本裁定，應於送達後十日內向本院提出抗告狀。
中    華    民    國    八十九      年       十  二  月         一     日
                                           法院書記官  張  哲  瑋


司法院資訊處製作；財團法人民間司法改革基金會備份。
